臺灣苗栗地方法院刑事判決　　　　　　　 93年度易字第264號
聲　請　人　臺灣苗栗地方法院檢察署檢察官
被　　　告　乙○○
選任辯護人　魏早炳　律師
　　　　　　陳恩民　律師
　　　　　　魏翠婷　律師
上列被告因過失傷害案件，經檢察官聲請簡易判決處刑（92年度
調偵字第63號），本院認不宜以簡易判決處刑，改依通常程序審
理，本院判決如下：
    主  文
乙○○因過失傷害人，處拘役拾日，如易科罰金，以佰元折
算壹日。
　　犯罪事實
一、乙○○飼有黑色土狗一隻，平日係將該黑狗綁於其家族所經
    營、位於苗栗縣竹南鎮○○路121 號喜餅店外，看管用以包
    裝喜餅之盒子。乙○○身為動物飼主，有豢養數年狗之經驗
    ，本應隨時注意看管該隻黑狗行徑，並應注意該狗未在其身
    邊時，應將之妥善圈綁或安置於鐵籠內，或為其他必要之防
    護措施，以防止該狗掙脫攻擊過往路人或附近鄰居，而依其
    能力、及民國92年12月7 日上午，其本人亦在上址內並未離
    開等情，並無不能注意之情況，然其竟疏未注意，未親自或
    囑咐他人在旁看管該狗，僅以狗鍊鍊住該狗之頸部，並將鐵
    鍊之另一端以塑膠繩固定於上址之鐵門上，卻未注意固定狗
    鍊於鐵門上之塑膠繩是否牢靠，即逕自在上址內工作。而於
    同日上午9 時40分許，丁○○騎乘機車，搭載其飼養之黑狗
    一隻（小名：BONBON）行經上址時，上開乙○○所飼養之黑
    狗獸性突發，於扯斷固定狗鍊於鐵門上之塑膠繩後，向前追
    逐丁○○之機車，而於同鎮○○路107 號前，自機車右後方
    ，朝丁○○之右小腿猛咬一口，造成丁○○受有右小腿上方
    裂傷4 ｘ0.5 公分、下方擦傷0.5 ｘ0.5 公分之傷害。
二、案經被害人丁○○訴由苗栗縣警察局竹南分局報請臺灣苗栗
    地方法院檢察署檢察官聲請簡易判決處刑。
    理  由
一、認定犯罪事實所憑之據及理由：
  (一)系爭黑色土狗一隻，係由被告乙○○所飼養，平日將其綁於
    其家族所經營、位於苗栗縣竹南鎮○○路121 號喜餅店外，
    用以看管包裝喜餅之盒子乙節，業據被告乙○○於偵、審中
    供承不諱，且有該狗之照片二張附卷可稽（見偵卷1544號第
    8 頁），應堪認定。
  (二)而於92年12月7 日上午9 時40分許，丁○○騎乘機車搭載其
    所飼養之另一隻黑狗（BONBON）行經上開喜餅店，而於同鎮
    ○○路107 號前，遭系爭黑狗自機車右後方朝丁○○之右小
    腿猛咬一口，而造成丁○○受有右小腿上方裂傷4 ｘ0.5 公
    分、下方擦傷0.5 ｘ0.5 公分之傷害，而丁○○隨即將其所
    飼養之黑狗帶到中正路107 號之早餐店寄放，並報警及就醫
    等情，業據證人即告訴人丁○○於審理時證述明確（見審卷
    第65至81頁），並據證人即早餐店老闆丙○○到庭證稱：當
    時伊在忙著收錢及做飲料，先聽到有兩隻狗叫聲，然後丁○○就把一隻黑狗（指BONBON）牽到伊店裡，說要寄放在伊店
    裡，並把褲管捲起來，伊看到他腳有受傷，稍微有一點血留
    下來等語屬實（見審卷第92至104 頁）。且有慈祐醫院診斷
    證明書一紙及案發之現場照片二張在卷可憑（見偵卷1544號
    第17、9 頁），亦堪認定。
  (三)按人飼養「狗」作為寵物，其平日雖屬溫馴，並聽命於主人
    ，但其仍具有動物之本能，且長有牙、爪等具有殺傷力之武
    器，其或因發情求偶、或因外力侵犯其領域等原因，本具有
    潛在之攻擊危險性。是以，身為狗之主人，本應隨時注意、
    看管其行徑，於未在狗身邊時，並應將之妥善予以圈綁或安
    置於鐵籠內，或為必要之防護措施（如替狗戴口罩），以防
    止狗掙脫攻擊過往路人或附近鄰居，造成渠等生命、身體或
    財產上損害。從而，如飼主因未妥善處置，致狗離開其控制
    範圍，咬傷路人，則其當無盡到上開注意之義務，自應負起
    過失傷害之責任，要屬無疑。
  (四)承上，被告乙○○於偵審中亦供稱：伊養系爭黑狗已經五、
    六年了，案發當天係伊將綁狗之鐵鍊用塑膠繩綁在一樓鐵門
    ，案發時伊在喜餅店內工作，後警察來時，黑狗是在隔壁的
    空地，拖著鐵鍊回來，當時係鐵鍊與綁在鐵門上之塑膠繩遭
    扯斷等語明確（見偵卷第1544號第7 頁、審卷第148 頁）。
    是以，被告既有五、六年之養狗經驗，應當瞭解上開(三)狗主
    人防護狗攻擊人之責任與義務，而其當日僅以塑膠繩將狗練
    之另一端固定於鐵門上，隨即入店內工作，嗣系爭黑狗因扯
    斷該塑膠繩而得於路上咬傷告訴人，從而，被告實有未盡飼
    主妥適圈綁狗隻之義務，而具有過失之行為甚明。此外，被
    告上開之過失行為與告訴人丁○○所受傷害間，具有相當因
    果關係，被告犯行已堪認定。
  (五)綜上所述，被告乙○○僅以塑膠繩將狗鍊固定於鐵門，並未
    善盡飼主應妥善圈綁之義務，致因狗掙脫後攻擊路人丁○○
    ，導致其受有傷害。是被告之過失傷害行為，應堪認定。本
    件事證已經明確，足以認定被告之犯行，應予依法論科。
二、對於被告辯解，及對被告有利之證據，本院之判斷：
    被告乙○○固供認其黑狗有掙脫塑膠繩，惟矢口否認有何過
    失傷害之犯行，辯稱：伊養的黑狗個性膽小，且非常友善，
    不曾攻擊過人，且有無咬到告訴人，伊也沒有看到，況告訴
    人自己也有帶狗，伊覺得狗看到狗會格外眼紅，另外，照伊
    這樣綁，除非係有人去鬆綁牠，否則是不可能會脫落的云云
    。辯護意旨則稱：診斷證明書無法證明告訴人之傷勢係遭狗
    咬傷，且縱係狗所咬傷，亦無法證明係被告之黑狗所為，另
    被告之狗力氣並不大，以被告綁狗之方式是否有違反注意義
    務，不無疑問等語。是本案之事實上之主要爭點，在於(1)被
    害人之傷勢是否係狗咬傷所造成？(2)即便係狗造成，是否係
    被告所養之黑狗所造成？(3)告訴人傷勢結果之發生，被告是
    否有應注意而未注意之過失行為？經查：
  (一)關於被害人之傷勢是否係狗咬傷所造成：
    (1)本院依被告之聲請，傳喚告訴人就醫診斷時之醫生甲○○
      為鑑定人，其到庭陳稱：診斷證明書係伊所出具的，告訴
      人就醫當時，主訴係遭狗咬傷，但伊並沒有辦法判斷該傷
      勢是否係狗所咬，因這不是伊之專業，不過這傷勢並不平
      整，並非刀傷或器物敲擊所致，亦非騎機車跌倒之傷勢等
      語（見審卷第130 至144 頁）。由上可知，鑑定人雖無法
      證明該傷勢是否確係狗所咬傷，但初步應可排除係使用器
      物之人為方式，或不慎摔車所致，先予敘明。
    (2)依上開理由欄一(二)證人丙○○之證言，可知證人在案發前
      ，確有聽聞兩隻狗之對叫聲，隨即告訴人即牽狗進入其店
      內，並看到告訴人腳上有受傷。是以，從此客觀情狀觀之
      ，應可佐證證人丁○○證稱其當時遭狗咬傷乙節，所言不
      虛。
    (3)另告訴人丁○○於偵查中，即聲請傳喚案發時現場旁早餐
      店店員為證人，並提出案發時所穿著之褲子為證，並聲請
      採取褲子上之狗唾液做ＤＮＡ比對鑑定（見偵字第1544號
      卷第22頁）。惟經檢察官先行函詢內政部警政署刑事警察
      局關於「犬狗類得否為ＤＮＡ鑑定？用以特定個別犬隻」
      之結果，該局答覆稱理論上可使用ＤＮＡ鑑定技術來個化
      特定個別犬隻，但因該局相關技術尚未純熟，目前尚無法
      提供此項服務等語，有該局92年8 月15日刑醫字第092015
      1960號函在卷可稽（見偵卷調偵字63號第31頁）。由上可
      知，姑不論該褲子上是否殘留系爭黑狗之唾液，但以告訴
      人丁○○願意主動提出相關證物供鑑定之過程，及提出早
      餐店店員應有目擊事情發生經過之證據調查聲請之客觀事
      態，綜合證人丁○○到庭具結作證，並經交互詰問之結果
      ，本院認其陳述並無瑕疵可指，且足以影響本院之心證，
      是以，認告訴人之證述，應較可採信。是辯護意旨此部分
      之辯解，尚難憑採。
  (二)關於被害人之傷勢，是否係被告所養之黑狗所咬傷？
    (1)據證人丁○○於審理中證稱：伊家是在中正路171 號，被
      告養狗的地點是在中正路121 號，而被咬是在經過被告家
      之後之中正路107 號早餐店前，那條路伊天天要走，那條
      路段有他家兩隻狗，一隻是黑的，一隻是黃的，另外還有
      一隻是林代書家的花狗，因為顏色都不一樣，所以伊認得
      出來，之前也曾經被被告家中那隻黑狗及黃狗追過，伊也
      有跟被告的父母反應過等語（見審卷第70、73、74、79頁
      ）。是以，證人即告訴人丁○○既然住居於被告家不遠之
      處，且經常要行走該路段，也曾遭被告家中二隻狗所追過
      ，則告訴人當對於該路段之被告家中之二隻狗印象深刻，
      是以，告訴人於案發時在該路段遭黑狗咬傷，其當能第一
      時間判斷確屬被告家中之黑狗所為無訛。
    (2)另證人丙○○到庭時亦證稱：「（提示92年度偵字第1544
      號偵卷照片，有無常看到照片中的這隻黑狗在你店附近走
      來走去？）有的。」等語（審卷第100 頁）。證人雖復證
      稱無法確認平日所看到的黑狗即照片中之黑狗（見審卷第
      104 頁），但交互詰問之意義，並非確認黑狗之身份（也
      無從確認），而係藉由鄰人之證述，證明有如照片中體型
      之黑狗經常在其店附近走動之事實，進而，本院綜合狗之
      體型、顏色、出現之地緣、頻率等因素，及參以證人丁○○之上開證述，可認證人丙○○平日所見聞之黑狗，應係
      被告所飼養之黑狗無訛。從而，於該路段咬告訴人之黑狗
      ，應係被告所飼養之黑狗所為乙節，應堪認定。
    (3)另被告雖於審理時始辯稱該路段附近鐵皮屋飼養有其他黑
      狗，故咬告訴人之黑狗不一定係本人所飼養之黑狗云云，
      並提出鄰居蔡馨誼所書立之證明書一紙為證（見審卷161
      頁）。惟查，此抗辯不於偵查或準備程序時提出，反於審
      理程序進行時始為之，本有可疑。而該證明書本質上係傳
      聞證據，又不具備傳聞證據例外之情形，依刑事訴訟法第
      159 條第1 項之規定，應不具有證據能力，本院尚難採為
      被告有利之證據。另被告及辯護人並未聲請傳喚證人蔡馨
      誼到庭作證，在當事人進行主義之訴訟構造下，本院亦無
      依職權傳喚之必要，是被告此部分之辯解，尚屬無據，難
      以採信。
  (三)關於被告是否有應注意而未注意之過失行為：
    (1)另辯護意旨雖辯稱：被告之狗力氣並不大，以被告綁狗之
      方式是否有違反注意義務，不無疑問云云。惟按，凡狗類
      均具有動物之本性，其力量自不可小覷，故飼主於圈綁狗
      兒看門時，本應使用較堅韌之材質及穩固之圈綁方式，始
      屬恰當，否則，如狗因此扯斷、掙脫而咬傷人，飼主有應
      注意而未注意之過失責任甚明。
    (2)查被告所飼養之狗既然於案發時扯斷塑膠繩而得自由活動
      ，已如前述，即可認被告圈綁之方式、所使用之塑膠材質
      等已不堪負荷，導致系爭黑狗可脫離主人控制而咬人，從
      而，被告應有此部分之過失責任，至為明確。是此部分之
      辯護意旨，亦難採信。
  (四)另辯護意旨指稱：告訴人丁○○於案發前有故意帶其黑狗（
    指BONBON）在被告家附近繞之嫌疑云云（見審卷第71頁）。
    惟查，此部分之辯解，並無任何證據資料可資證明，況如被
    告將黑狗圈綁得當，告訴人焉有刻意挑逗成功之可能？是辯
    護意旨此部分之辯解，尚難憑採。
  (五)承上，雖無法證明係告訴人刻意挑逗被告之黑狗，但本案之
    起因，衡情應可認係被告之黑狗追逐告訴人摩托車上之黑狗
    （BONBON）所致。是則，告訴人於騎機車時乘載犬隻，本應
    注意其隨時可能引起路旁狗隻追逐，而造成危險，故告訴人
    對於其受傷之結果，亦屬與有過失，可資作為被告量刑有利
    之參考依據，附此敘明。
  (六)末查，被告雖辯稱其黑狗很乖，不會咬人云云。然其僅從狗
    主人平日與狗相處之角度觀察，並未考量狗隻本具有之動物
    攻擊之本能。是此部分之辯解，亦難採信。
  (七)綜上，被告之辯解，或前後不一，或與經驗法則、論理法則
    有違，或與事實不符，均顯屬卸責之詞，不足憑採。
三、論罪科刑的理由：
  (一)核被告所為係犯刑法第284條第1項之過失傷害罪。
  (二)量刑部分：
    爰審酌被告未善盡看管所飼養犬隻之義務，以致其所飼養之
    黑狗攻擊他人成傷，其犯後不知先行檢討是否未盡飼主看管
    義務，反將一切責任推諉，而自警詢、偵查及本院審理時，
    一再否認犯行，毫無坦承悔過之具體表現，並浪費有限之司
    法資源，況其迄今未能與告訴人達成和解，未得告訴人之原
    諒，本應嚴罰重懲，惟念及被告乙○○並無犯罪之前科紀錄
    ，有臺灣高等法院被告全國前案紀錄表可按，素行尚稱良好
    ，且被告係護狗心切，態度亦非頑劣，而本案之發生，亦因
    告訴人車上之狗吸引被告之狗所致，告訴人對結果之發生亦
    與有過失，參以本案告訴人所受傷勢輕微，併參酌其生活狀
    況、品行、智識程度、犯罪之動機、目的、手段、所生危害
    ，及公訴人向本院具體求處拘役30日等一切情狀，量處主文
    所示之刑，併諭知易科罰金之折算標準，以資警惕。
四、適用法律依據：
    (一)刑事訴訟法第452條、299條第1項前段。
    (二)刑法第284條第1項、第41條第1項前段。
    (三)罰金罰鍰提高標準條例第1條前段、第2條。
本案經檢察官林文中到庭執行職務。
中　　華　　民　　國　　94　　年　　1 　　月　　11　　日
                  刑事第一庭  審判長法  官  周 淡 怡
                                    法  官  李 太 正
                                    法  官  顧 正 德
以上正本證明與原本無異。
如不服本判決，應於判決送達後十日內向本院提出上訴狀（應抄
附繕本）。
                                    書記官  黃 正 中
中　　華　　民　　國　　94　　年　　1 　　月　　11　　日
附錄本判決論罪科刑法條全文：
中華民國刑法第284條第1項
 (過失傷害罪)
因過失傷害人者，處六月以下有期徒刑、拘役或五百元以下罰金
，致重傷者，處一年以下有期徒刑、拘役或五百元以下罰金。
